臺灣臺中地方法院民事判決      
 111年度中簡字第1946號
原      告  AB000-H110361（真實姓名年籍詳卷）
兼  訴  訟
代  理   人 張喬棠    
被      告  許湘軍  

上列當事人間請求損害賠償事件，本院於民國111年10月4日言詞
辯論終結，判決如下：
   主       文
被告應給付原告AB000-H110361新臺幣15,000元，及自民國111年
5月6日起至清償日止，按週年利率百分之5 計算之利息。
被告應給付原告張喬棠新臺幣32,000元，及自民國111年5月6日
起至清償日止，按週年利率百分之5 計算之利息。
原告其餘之訴駁回。
本判決原告勝訴部分得假執行。
    事實及理由
一、原告二人主張：被告於民國110年11月3日13時47分前某時許
    ，在臺中市○區○○街00號前，因其駕駛之車牌號碼000-0000
    號自用小客車違規停車，與原告張喬棠發生口角，而為下列
    行為：
  ㈠於110年11月3日13時47分許，在上址前方之公眾得出入之場
    所，基於公然侮辱之犯意，向原告張喬棠及其妻代號AB000-
    H110361（真實年籍姓名均詳卷，下稱甲女）辱罵稱：「婊
    囝！」、「你家婊囝！」等語，以上開言語貶抑原告張喬棠
    及甲女之人格，妨害其等名譽，為此，爰依民法第184、195
    條法律關係，請求被告各賠償原告甲女及張喬棠慰撫金各新
    臺幣（下同）5萬元。
  ㈡嗣於同日14時23分許，被告明知原告張喬棠在其自用小客車
    後方，且原告張喬棠所有之車牌號碼000-000號普通重型機
    車（下稱系爭機車）亦停放在該自用小客車後方，並可預見
    其駕駛上開自用小客車往後倒車時，可能會撞擊系爭機車或
    站在後方之原告張喬棠，致使系爭機車受損及原告張喬棠受
    傷，仍執意駕駛上開自用小客車倒車，因而撞擊系爭機車，
    致系爭機車往左側倒地，過程中並撞到原告張喬棠之身體，
    系爭機車之左側機車煞車把手頭因而斷裂毀損，支出修繕費
    用1萬元，而原告張喬棠則受有右大腿挫傷瘀青、左拇指挫
    傷等傷害（下稱系爭傷害）。為此，爰依民法第184、195條
    法律關係，請求被告原告張喬棠系爭機車修繕費1萬元、慰
    撫金4萬元。
　㈢並聲明：被告應給付原告甲女5萬元、原告張喬棠10萬元（計
    算式：5萬＋1萬＋4萬）及均自起訴狀繕本送達翌日起至清償
    日止，按週年利率百分之5計算之利息。
二、被告則抗辯：我是經原告釣魚到他的屋子去，原告2人已經
    準備好攝影機要錄影，我坦承於現場有稱「婊囝！」、「你
    家婊囝！」等語，但否認有毀損及傷害原告張喬棠之行為，
    系爭機車為原告張喬棠自己推倒壓到的，原告張喬棠明知道
    我要倒車已經有危險還自己靠過去，是自己故意自找的；另
    系爭機車椅面為沙發，上面沒有利器，縱算傾倒亦不至於有
    損壞，加以原告張喬棠並未當天就醫，所受傷勢亦非被告所
    造成等語，並聲明：原告之訴駁回。
三、本院得心證之理由　　
　㈠按刑事訴訟判決所認定之事實，固非當然有拘束民事訴訟判
    決之效力，但民事法院調查刑事訴訟原有之證據，而斟酌其
    結果以判斷事實之真偽，並於判決內記明其得心證之理由，
    即非法所不許（最高法院67年臺上字第2674號、49年臺上字
    第929 號裁判要旨參照），是本院自得調查刑事訴訟中原有
    之證據，並斟酌其結果以判斷其事實，合先敘明。
　㈡按因故意或過失，不法侵害他人之權利者，負損害賠償責任
    ；不法侵害他人之身體、健康、名譽、自由、信用、隱私、
    貞操，或不法侵害其他人格法益而情節重大者，被害人雖非
    財產上之損害，亦得請求賠償相當之金額。不法毀損他人之
    物者，被害人得請求賠償其物因毀損所減少之價額。民法第
    184  條第1 項、第195 條第1 項、第196條分別定有明文。
    次按慰撫金之賠償須以人格權遭遇侵害，使精神上受有痛苦
    為必要，其核給之標準固與財產上損害之計算不同，然非不
    可斟酌雙方身份資力與加害程度，及其他各種情形核定相當
    之數額（最高法院51年台上字第223號民事裁判意旨參照）
    。
　1.原告甲女及張喬棠主張被告侵害其等名譽部分，為被告所不
    爭執，原告2人依侵權行為之法律關係請求被告賠償所受損
    害，即屬有據。查原告甲女及張喬棠均為大專畢業、為自營
    商、每月收入2萬多元、無未成年子女需扶養父母2人、原告
    甲女名下有營利、股利、利息、投資所得、土地及建物各一
    筆，原告張喬棠名下有股利、營利、利息、投資所得、土地
    2筆、建物1筆；另被告則為國小畢業、從事遊覽車司機工作
    、建物1筆、土地2筆、毋須扶養家人等情，經兩造陳明在卷
    ，並有本院調取被告之稅務電子閘門財產及所得調件明細表
    核閱。是以，本院斟酌兩造之身分、地位、經濟狀況、損害
    之原因、對於原告甲女及張喬棠造成損害之程度及原告2人
    因此所受精神上痛苦之程度等一切情狀，認原告甲女及張喬
    棠各請求被告賠償5 萬元之精神慰撫金，尚嫌過高，應以原
    告甲女15,000元、原告張喬棠12,000元為適當。
　2.原告張喬棠主張被告毀壞系爭機車及傷害部分，經調閱本院
    111年度中簡字第813號、111年度簡上字第253號卷宗（下稱
    本院前案）核閱屬實。被告固否抗辯未有毀損及傷害行為等
    語，然查：
　⑴毀損部分
　①被告駕駛系爭車輛倒車，過程中原告張喬棠為阻止被告倒車
    ，而將雙手放在被告系爭車輛行李箱蓋上，然被告仍持續倒
    車，先撞到三角椎後，復持續倒車而撞擊停放在後方之系爭
    機車，機車並朝左側把手方向倒地，過程中並撞擊在旁之原
    告張喬棠一節，有前案111年7月27日勘驗筆錄可佐（本院簡
    上字卷第52頁至第53頁），此外，被告確有於110年11月3日
    14時23分許，駕駛停放在臺中市○區○○街00號前之系爭自用
    小客車，朝原告張喬棠所站立、及系爭機車停放位置方向倒
    車，嗣系爭機車則朝左側倒地，且左側機車煞車把手頭斷裂
    等情，業據被告於前案刑事庭審理時自承在卷，核與原告張
    喬棠於警詢及偵查中所為指述情節大致相符，並有現場及監
    視器及錄影畫面擷圖、照片在卷可稽（見前案偵4207號卷第
    33頁、第83頁至第91頁、第123頁至第125頁、第145頁、第1
    51頁、第155頁、第159頁至第160頁），觀之系爭機車倒地
    前，並未見原告張喬棠已接觸到該機車，甚或搖晃機車之行
    止，反係被告駕駛之汽車右後方撞擊系爭機車後，系爭機車
    旋即往畫面左方即機車左側把手處傾倒，原告張喬棠之機車
    確係因被告倒車之行為所致，要甚明確，既系爭機車因被告
    倒車行為撞擊後倒地，且左側機車煞車把手頭因此斷裂，致
    令不堪使用，則揆諸上開規定，原告張喬棠主張被告應負侵
    權行為損害賠償之責，即屬可採。至被告固聲請勘驗現場錄
    影光碟，然此部分業經前案勘驗如前，顯無再勘驗必要，附
    此敘明。
　②按當事人主張有利於己之事實者，就其事實有舉證之責任。
    但法律別有規定，或依其情形顯失公平者，不在此限。民事
    訴訟法第277條。查原告張喬棠固主張支出修繕費用1萬元，
    然此部分為被告所否認，而原告張喬棠就損害費用為何，除
    提出行照外（本院卷第87頁），並未再舉證以佐其說，無從
    據以認定修繕必要項目及需繕費用為何，亦無從據以計算折
    舊，則揆諸上開說明，原告張喬棠主張受有修繕費用1萬元
    之損害，舉證未足，並非可採。至原告張喬棠主張因系爭車
    輛受損因而有精神上之損害等語，然查財產權非民法第195
    條第1項所指之人格權或人格法益，則原告據此請求被告賠
    償原告精神慰撫金，仍非有據，附此敘明。
　⑵傷害部分
　①查原告張喬棠於被告倒車時，即站立於被告自用小客車後方
    ，並以雙手放置於被告自用小客車行李箱上，企圖阻止被告
    倒車，然因被告仍持續倒車甚而撞擊後方三角椎，原告張喬
    棠遂退至其所有之機車旁，嗣因其所有之機車亦遭被告撞擊
    向左傾倒，而撞擊站在該機車左側旁之原告張喬棠等節，亦
    有上開勘驗筆錄可佐，而原告張喬棠所受之右大腿挫傷瘀青
    、左拇指挫傷等傷害，除有衛生福利部臺中醫院110年11月4
    日驗傷診斷書1紙附卷可參（偵卷第81頁），亦與原告張喬
    棠機車向左傾倒時，撞擊原告張喬棠之位置相符，原告張喬
    棠之傷勢顯係因被告倒車撞擊原告張喬棠所有機車，於機車
    倒地過程中所致，亦可認定。是被告於倒車時即知悉原告張
    喬棠在其後方，過程中原告張喬棠更企圖阻止被告倒車，對
    於持續倒車恐致原告張喬棠受傷顯可預見，主觀上顯有因倒
    車而直接撞擊，或於倒車過程中撞擊後方物品而波及在旁之
    原告張喬棠受有傷害之認識，仍執意為之，其主觀上具有縱
    使原告張喬棠因而受有傷害，亦不違背其本意之未必故意，
    亦屬酌然，此部分要不因原告是否有向前阻擋被告系爭車輛
    倒退之舉，而免除被告未必故意之責。
　②依此，本院斟酌兩造之身分、地位、經濟狀況、傷害之原因
    、對於原告張喬棠造成傷害之程度及原告因此所受精神上痛
    苦之程度等一切情狀，認原告張喬棠請求被告賠償5 萬元之
    精神慰撫金，尚嫌過高，應以20,000元為適當。　
  ㈢按給付無確定期限者，債務人於債權人得請求給付時，經其
    催告而未為給付，自受催告時起，負遲延責任，其經債權人
    起訴而送達訴狀者，與催告有同一之效力；遲延之債務，以
    支付金錢為標的者，債權人得請求依法定利率計算之遲延利
    息；應付利息之債務，其利率未經約定，亦無法律可據者，
    週年利率為百分之5 ，民法第229 條第2 項、第233 條第1
    項前段、第203 條分別定有明文。從而，原告本於侵權行為
    之法律關係，請求被告給付自起訴狀繕本送達被告翌日（即
    111年5月6日，附民卷第15頁）起至清償日止，按週年利率
    百分之5 計算之利息，與上開規定，核無不合，應予准許。
四、綜上所述，原告甲女及張喬棠依據侵權行為法律關係，請求
    被告給付原告甲女15,000元，及給付原告張喬棠32,000元（
    計算式：12000＋20000＝32000），及均自111年5月6日起至清
    償日止，按週年利率百分之5 計算之利息，為有理由，應予
    准許。逾此範圍之請求，為無理由，應予駁回。
五、本判決原告勝訴部分，係適用簡易訴訟程序所為被告敗訴之
    判決，依民事訴訟法第389 條第1 項第3 款之規定，應依職
    權宣告假執行。
六、本件原告提起刑事附帶民事訴訟，由本院刑事庭依刑事訴訟
    法第504 條第1 項之規定裁定移送前來，免徵第一審裁判費
    。
中　　華　　民　　國　　111 　年　　10　　月　　28　　日
                  臺灣臺中地方法院臺中簡易庭
                              法  官  陳航代
以上正本係照原本作成。
如不服本判決，應於送達後20日內，向本院提出上訴狀並表明上
訴理由，如於本判決宣示後送達前提起上訴者，應於判決送達後
20日內補提上訴理由書（須附繕本）。如委任律師提起上訴者，
應一併繳納上訴審裁判費。 
中　　華　　民　　國　　111 　年　　10　　月　　28　　日
                              書記官  王梓芸